【裁判字號】    89,上易,1746
【裁判日期】    890626
【裁判案由】    侵占
【裁判全文】
臺灣高等法院刑事判決                          八十九年度上易字第一七四六號
    上  訴  人
    即  被  告  乙○○
右上訴人因侵占案件，不服臺灣板橋地方法院八十九年度易緝字第七一號，中華民國
八十九年三月二十九日第一審判決（起訴案號：臺灣板橋地方法院檢察署八十七年度
偵字第二六七一七號）提起上訴，本院判決如左：
    主  文
上訴駁回。
    事  實
一、乙○○與丙○○、甲○○於民國八十七年初共同承攬陳文發之台北縣中和地區自
    來水管埋設工程，丙○○負責剷土機及卡車運送棄土工作，甲○○負責挖土機工
    作。同年五月間，乙○○以其與陳文發較熟悉為由，代丙○○、甲○○向陳文發
    請領工程款，陳文發即依丙○○、甲○○應領工程款簽發支票交予乙○○，其中
    丙○○四、五月份工程款部分之支票共二紙，面額分別為新台幣（下同）八萬六
    千四百元、九萬一千八百元；甲○○一至五月份部分之支票共五張，面額分別為
    二十一萬元、十六萬六千元、十四萬二千元、十三萬三千四百元、十三萬零六百
    元，詎乙○○意圖為自己不法之所有，於同年五月間，在其台北縣永和市○○路
    二五巷四二號四樓住處，將其持有陳文發簽發予丙○○及甲○○工程款之上開支
    票，擅自予以侵占入己，並先後轉讓予不詳姓名年籍之人，再另行簽發自己為發
    票人，付款銀行為彰化銀行永和分行，與上開陳文發所簽支票相同面額之支票，
    其中二張交予丙○○；五張交予甲○○以之搪塞，其後上開支票屆期後，經丙○○、甲○○提示均遭退票，乙○○亦逃逸無蹤。
二、案經丙○○、甲○○訴請臺灣板橋地方法院檢察署檢察官偵查起訴。
    理  由
一、訊據被告乙○○固坦承有於右揭時地將陳文發所簽發予告訴人丙○○、甲○○之
    支票轉讓予他人，惟矢口否認有何侵占犯行，辯稱：伊之前均幫告訴人等向陳文
    發請款，因告訴人等要求兌換現金，前均有交付現金，僅此次因故未能給付，惟
    事後告訴人甲○○部分伊已提供一部卡車抵償，告訴人丙○○部分伊亦已達成民
    事和解，伊並無侵占告訴人等工程款之意思云云。惟查，右揭事實，業據告訴人
    丙○○、甲○○分別於偵審中指訴被告將代領之工程款所得支票擅自處分後，再
    另行簽發渠自己為發票人，嗣未能如期兌現之支票交付搪塞等情甚詳，復有被告
    簽發交予丙○○、甲○○之支票影本七張在卷可稽，且被告復自承其未經告訴人
    等之同意，即將其代領應交付予告訴人等之支票擅自轉讓他人，其有易持有為所
    有之侵占行為，已堪認定，又被告於事後並未將同支票面額之款項交付告訴人，
    雖有簽發自己為發票人相同面額之支票予告訴人等，惟於支票屆期後經提示均遭
    退票，旋逃匿無蹤，經原審通緝後始行到案，則其於侵占上開屬於告訴人所有支
    票之初，應有為自己不法所有之意圖，洵屬灼然，縱被告事後有提供一部卡車供
    告訴人甲○○抵償（此部分告訴人甲○○則稱係抵償另筆債務），或與告訴人丙○○達成分期清償之民事和解，惟此均屬犯後態度之問題，對於被告犯罪事實之
    認定，自不生任何影響。被告前開所辯，無非事後卸責之詞，並不可採。本件事
    證已甚明確，被告犯行洵堪認定。
二、核被告意圖為自己不法之所有，而侵占自己持有他人之物，所為係犯刑法第三百
    三十五條第一項之罪。被告以一行為，同時侵害告訴人甲○○、丙○○二人之法
    益，而觸犯二侵占罪名，為想像競合犯，應從一侵占罪處斷。
三、原審因依刑法第三百三十五條第一項、第五十五條，罰金罰鍰提高標準條例第一
    條前段規定，並爰審酌被告犯罪之動機、目的、手段、所生危害、犯罪後已與告
    訴人丙○○達成民事上和解（有和解書一紙在卷可稽），惟尚未與告訴人甲○○
    達成民事和解等一切情狀，以被告乙○○意圖為自己不法之所有，而侵占自己持
    有他人之物，量處有期徒刑四月，其認事用法，洵無不當，量刑亦屬允洽，被告
    上訴否認犯罪，為無理由，其上訴應予駁回。
據上論斷，應依刑事訴訟法第三百六十八條，判決如主文。
本案經檢察官郭啟東到庭執行職務。
中    華    民    國    八十九    年      六        月      二十六      日
                              臺灣高等法院刑事第二十一庭
                                  審判長法  官  葉  騰  瑞
                                        法  官  陳  憲  裕
                                        法  官  江  國  華
右正本證明與原本無異。
不得上訴。
                                        書記官  吳  碧  玲
中    華    民    國    八十九    年        六  月       二十八     日


司法院資訊處製作；財團法人民間司法改革基金會備份。
